【裁判字號】    95,重勞訴,11
【裁判日期】    951011
【裁判案由】    給付離職金
【裁判全文】
臺灣臺北地方法院民事判決            95年度重勞訴字第11號
原      告  丙○○
            丁○○
            己○○
            庚○○
            戊○○
            辛○○
共      同
訴訟代理人  蔡欽源律師
            葉建廷律師
複代理人    洪紹恒律師
被      告  台証綜合證券股份有限公司
法定代理人  甲○○
訴訟代理人  黃麗蓉律師
            許修豪律師
            劉漢威律師
上列當事人間給付離職金事件，本院於民國95年9月11日言詞辯
論終結，判決如下：
    主  文
原告之訴及其假執行之聲請均駁回。
訴訟費用由原告負擔。
    事實及理由
一、本件原告起訴主張：
  (一)被告公司於民國77年10月29日成立，經營之業務為證券商、
    期貨交易輔助人及期貨商。原告前為被告公司員工，到職日
    分別如附表所載，嗣訴外人即被告公司之關係企業台新證券
    投資信託股份有限公司（下稱台新投信公司）於93年6月3日
    成立，經營之業務為證券投資信託業，依彼時證券投資信託
    事業管理規則（72年10月6日訂定，93年11月1日廢止），其
    主管、經理人及業務人員，應為專任，且非經登記，不得執
    行業務，被告公司為使台新投信公司順利執行業務，遂分別
    於93年6月15日情商原告丙○○、丁○○、己○○、庚○○
    、戊○○，及於同年9月20日情商原告辛○○轉調至台新投
    信公司任職。
  (二)因原告大多數任職被告公司已有一段時間，轉職意願本來不
    高，惟被告公司為安撫原告，使原告願意轉調至台新投信公
    司提供專業服務，被告彼時之董事長乙○○曾與原告達成協
    議，約定原告自調職日起2年內，得隨時返回被告公司任職
    ，且併計年資；若原告於2年期滿或2年內表示不願意返回被
    告公司任職，則被告即同意比照勞動基準法（下稱勞基法）
    中退休金之給付標準，結清原告任職於被告公司之年資，給
    予離職金（下稱系爭協議）。
  (三)原告至台新投信公司任職後尚未滿2年時，經慎重考慮後決
    定不返回被告公司任職，並以本件起訴狀做為不願意返回被
    告公司之意思表示，被告公司自應依系爭協議之約定，結清
    原告任職於被告公司之年資，比照勞基法第55條第1項、第2
    項退休金給予之規定，給予原告離職金。
  (四)爰聲明求為命被告應給付原告各如附表所示之離職金，及自
    起訴狀繕本送達被告翌日起至清償日止，按年息5%計算之利
    息之判決；並陳明願供擔保，請准宣告假執行。
二、被告則以：被告並未與原告有系爭協議，原告請求給付離職
    金所憑者僅為被告前董事長乙○○證言，惟乙○○自承「其
    餘5位原告是丙○○找的」，即其並未向原告丁○○、己○○、庚○○、戊○○、辛○○為本件有關離職金之承諾，故
    乙○○就原告丁○○、己○○、庚○○、戊○○、辛○○之
    請求，並不具備證人資格，而乙○○自承離職金約定僅有其
    與原告知情，被告公司並無人知悉，甚至並未通知被告公司
    人事主管周志堅，其情形殊不合被告公司程序，且與常情相
    違，況且台新投信公司於93年初就已開始進行籌備，原告於
    93年6月15日至台新投信公司任職，迄至乙○○離開被告公
    司，尚有將近2個月時間，再迄至被告於95年3月15日（應為
    同年月14日，有本院送達證書附調解卷第19頁可憑）知悉原
    告提起本件訴訟時，已有2年時間，乙○○或原告並無告知
    被告公司或其人事主管有關離職金之約定，原告等所持「不
    及告知」之說詞，殊異於常情，足見乙○○縱使對於原告丙○○有酬酢性談話，然未完成被告公司人事作業程序，依法
    並無得拘束被告公司。又原告的調職是基於台新金控集團關
    係企業間的調遷行為，有被告公司工作規則可資遵循，依原
    告調遷至台新投信公司之簽呈記載，原告受調派並不能領取
    離職金，且被告公司亦未授權乙○○與原告協議原告所主張
    之離職金，而原告辛○○之調遷簽呈，係由原告丙○○以台
    新投信公司總經理身分與被告公司人事主管周志堅副總經理
    會簽，周志堅記載：「一依法令規定，應於本公司辦理離職
    。二回任後其年資、職等予以承認，以保障同仁權益。」等
    語，佐以原告均自被告公司辦理離職，並將勞健保轉出，足
    證原告調職至台新投信公司，係依被告公司工作規則，並無
    原告主張之離職金約定等語，資為抗辯。而聲明求為原告之
    訴及其假執行之聲請均駁回；如受不利之判決，願預供擔保
    ，請准宣告免為假執行。
三、本件兩造不爭執之事實：
  (一)原告丙○○自79年10月17日起任職被告公司、原告丁○○自
    86年6月2日起任職被告公司、原告己○○自90年4月30日起
    任職被告公司、原告庚○○自86年4月1日起任職被告公司、
    原告戊○○自83年4月8日起任職被告公司、原告辛○○自93
    年6月7日起任職被告公司。
  (二)被告於93年6月15日調派原告丙○○、丁○○、己○○、庚○○及戊○○至台新投信公司任職；被告於93年9月20日調
    派辛○○至台新投信公司任職。
四、至原告主張兩造有系爭協議，如原告不願意返回被告公司任
    職時，被告公司即同意比照勞基法中退休金之給付標準，結
    清原告任職於被告公司之年資，給予如附表所示之離職金等
    情，則為被告所否認，並以上開情詞置辯。是本件兩造之爭
    執點厥為原告上開主張是否有理由？茲析述如下：
  (一)按證人乃於他人間之訴訟，依法院之命，就其曾見聞之事實
    為陳述之第三人（最高法院76年度台上字第917號判決意旨
    參照），是證人對其證詞所涉內容需親身見聞經歷。經查，
    證人乙○○於本院具結證稱：「其餘5位原告是丙○○找的
    」等語（見本院卷第39頁反面），故乙○○並未向原告丁○○、己○○、庚○○、戊○○、辛○○為本件有關離職金之
    承諾；況查，原告辛○○於93年9月間被調職至台新投信公
    司時，乙○○早於93年7月26日去職，已非被告公司董事長
    或董事，有被告公司董事會議事錄附卷可證（見本院卷第47
    頁），足認乙○○既未、亦無權代表被告公司對原告辛○○
    為承諾。是乙○○就原告丁○○、己○○、庚○○、戊○○
    、辛○○之請求，並不具備證人資格。
  (二)次查，依證人乙○○證稱：「（被告訴訟代理人問：與原告
    等人作此約定是否有知會其他人員？）已經經過2年多了，
    一時也沒有辦法具體說明，確實有告訴過其他人，有告知台
    證的部分董事。（被告訴訟代理人問：董事是否同意你的意
    見？）是有部分董事同意。（被告訴訟代理人問：是哪幾位
    董事？）董事有5人，我現在記得的有楊志民董事。（被告
    訴訟代理人問：公司的主管有沒有通知人事主管周志堅？）
    當時沒有直接跟他講。因為是6月3日主管單位證期局核准的
    ，要到台新報到很匆忙，沒有想到那麼多。台信投信算是台
    證的子公司，所以沒有到要馬上處理，可以以後再處理。」
    等語（見本院卷第40頁正、反面），可知，乙○○自承其僅
    對原告丙○○為表示，對其餘原告則無，且該約定事項僅有
    董事楊志民知悉，而楊志民並非被告公司人事主管，且為他
    案依亮昇協議對被告公司起訴之原告，為原告所不爭執，並
    有建業律師事務所函及申請書在卷可佐（見本院卷第108 至
    112頁），足認訴外人楊志民縱到庭證述，亦不能作為有利
    本件原告之證據。此外，依乙○○證言，可知，自原告於93
    年6月15日至台新投信公司任職至被告於95年3月14日知悉原
    告提起本件訴訟時，乙○○從未告知被告公司任何一人，包
    括人事主管周志堅副總經理，有關其與原告間之離職金約定
    ，其作法不合被告公司正常程序，且與常情不符。另查，原
    告就被告質疑上揭「人事秘密作業」之殊不合常理等情，雖
    以「原告等人是在93年6月到台新投信，證人於93年7月被撤
    換時，是非常緊急的，他有很多事都來不及作。」等語作為
    解釋，有本院95年8月10日言詞筆錄在卷可考（見本院卷第
    94 頁）。然查，台新投信公司於93年6月3日設立，有公司
    基本資料查詢1紙附卷可證（見調解卷第10頁），佐以乙○○證稱「93年初成立台新投信股份有限公司」等語（見本院
    卷第39頁反面），足認被告所為台新投信公司是在93年初就
    已開始進行籌備之主張為真實，則乙○○應有足夠時間通知
    人事主管，參以，自原告於93年6月15日至台新投信公司任
    職起至乙○○離開被告公司止，尚有將近2個月時間，迄95
    年3月14日原告提起本件訴訟時，亦有將近2年時間，乙○○
    或原告均未告知被告公司人事主管有關本件離職金之約定，
    是原告所持「不及告知」之說詞，殊異於常情。另查，乙○○雖證稱：「為了給原告等保障才有系爭離職金的約定」云
    云（見本院卷第40頁），惟被告公司工作規則第56條（見本
    院卷第22頁）本來就給予受調派者承認其在受調派公司之年
    資承續不中斷之保障，則被告所為乙○○與原告所稱之離職
    金，顯已不僅是「保障」，而是「特別優惠待遇」，非依公
    司合法程序，對被告公司無拘束力之抗辯，尚非無據。況且
    ，乙○○縱使對於原告沈文有關於離職金之酬酢性談話，然
    被告公司並未授權乙○○與原告協議所主張之離職金，而所
    謂離職金亦未完成被告公司人事作業程序，依法不能拘束被
    告公司。足認被告所為原告主張乙○○代表被告公司承諾給
    予離職金並非真實之抗辯，為有理由。
  (三)又查，證人乙○○證稱：「（被告訴訟代理人問：被證3證
    券董事長的簽名是否是你簽的？）是的。證券總部長丙○○
    的簽名、簽呈第2頁人力資源發展中心周的簽名是周志堅的
    簽名也都沒有錯。」等語（見本院卷第40頁反面），足認上
    開簽呈係屬真正。而依兩造所不爭執之被告公司工作規則及
    原告調職簽呈（即被證2、被證4簽呈）之記載，均無有關離
    職金之約定等情，亦有上開工作規則及簽呈附卷可證（見本
    院卷第15至30頁）。且查，由原告丙○○以台新投信公司總
    理身分與被告公司人事主管周志堅會簽之被證4簽呈上，周
    志堅記載：「一依法令規定，應於本公司辦理離職。二回任
    後其年資、職等予以承認，以保障同仁權益。」等語（見本
    院卷第30頁），佐以原告均自被告公司辦理離職，並將勞健
    保轉出等情，為原告所不爭執，足認原告調職至台新投信公
    司，係依被告公司工作規則，並不能領取所謂離金，亦無原
    告主張之離職金約定。是原告主張兩造有所謂離職金之約定
    ，洵不足取。
五、綜上所述，原告無法證明兩造間有「如原告不願意返回被告
    公司任職時，被告公司即同意比照勞基法中退休金之給付標
    準，結清原告任職於被告公司之年資，給予如附表所示之離
    職金」之系爭協議存在。從而，原告本於系爭協議之法律關
    係，請求被告給付各如附表所示之離職金，洵屬無據，應予
    駁回。原告之訴既經駁回，則其假執行之聲請亦失所附麗，
    應併予駁回。
六、本件為判決之基礎已臻明確，兩造其餘之陳述及所提其他證
    據，經本院斟酌後，認為均於判決之結果無影響，亦與本案
    之爭點無涉，自無庸逐一論述，併此敘明。
七、據上論結，本件原告之訴為無理由，依民事訴訟法第78條、
    第85條，判決如主文。
中    華    民    國    95    年    10    月    11    日
                    勞工法庭    法  官  曾啟謀
以上正本係照原本作成
如對本判決上訴，須於判決送達後20日內向本院提出上訴狀
中    華    民    國    95    年    10    月    11    日
                                書記官  王月伶


司法院資訊處製作；財團法人民間司法改革基金會備份。
